臺灣臺東地方法院刑事判決　　　　　　　95年度交易字第74號
公　訴　人　臺灣臺東地方法院檢察署檢察官
被　　　告　乙○○
上列被告因公共危險案件，經檢察官提起公訴（九十五年度偵字
第二五○三號），本院判決如下：
    主  文
乙○○服用酒類，不能安全駕駛動力交通工具而駕駛，累犯，處
有期徒刑陸月，如易科罰金，以新臺幣壹仟元折算壹日。
    事  實
一、乙○○前於民國九十二年間因公共危險案件，經本院判處有
    期徒刑三月確定，於九十二年七月九日易科罰金執行完畢，
    詎不知悔改，復於九十五年十月十四日晚間七時許至十時許
    ，在臺東縣臺東市○○○路某處倉庫內，服用一瓶多之紹興
    酒後，已達不能安全駕駛動力交通工具之狀態，竟仍駕駛車
    牌號碼ＷＶ－三八三八號自用小客車行駛於臺東市內供公眾
    使用之道路而足生人車往來之危險。嗣至同年月十五日凌晨
    零時五十分許，乙○○於行經臺東市○○路與更生路口時違
    規闖越紅燈，經適在該處執勤之員警查覺尾追，在傳廣路三
    三八巷巷口攔獲乙○○，並將其帶回警局後，於當日凌晨二
    時零二分對其實施呼氣酒精濃度測試，測試值高達每公升零
    點八毫克，而悉上情。
二、案經臺東縣警察局移送臺灣臺東地方法院檢察署檢察官偵查
    起訴。
    理　由
一、程序方面：
　(一)本件卷內臺東縣警察局保安警察隊處理酒後駕車觀察紀錄表
　　、酒精測定紀錄表（序號○四一八七二Ｄ，案號○○八五）
  　各一份，均經當事人同意作為證據（見本院卷第二十六頁準
    備程序筆錄），本院經核該等書面陳述作成時之情況，亦均
    無何不當之處，依刑事訴訟法第一百五十九條之五第一項，
    均得作為證據。
  (二)卷附經濟部標準檢驗局九十五年六月三十日呼氣酒精測試器
    檢定合格證書一紙，為公務員職務上製作之證明文書，亦查
    無何顯不可信之情況，依刑事訴訟法第一百五十九條之四第
    一款，亦有證據能力。
二、認定犯罪事實所憑之證據及理由：
　(一)被告乙○○於警詢、偵訊及本院審理中均自白於前揭時地飲
　  用酒類後仍駕車行駛於道路上之事實。
  (二)證人即案發當日查獲被告之臺東縣警察局保安隊警員甲○○
    於本院審理中證稱：當天伊與同事執行巡邏勤務，行經臺東
    市○○路與更生路口時，發現被告所駕駛直行在傳廣路上之
    車輛闖紅燈，伊就開警示燈鳴警笛開車追被告，第一次被告
    有停車，但等伊同事下車要去盤查時，被告就又把車開走，
    伊及同事就繼續追被告，追到傳廣路三三八巷巷口把被告攔
    下來，請他出示證件時聞到他滿身酒味，就將他帶回保安隊
    ，要求他進行酒測，但他拒絕合作，每次只吹一點點氣，導
    致酒測儀器無法分析，就無法列印測定紀錄單，伊叫被告吹
    久一點，他說有吹就好，中間拖了很久，伊以為酒測儀器有
    問題，就把被告帶到交通隊，由交通隊人員對被告進行一次
    酒測，沒有成功，伊又對被告再作一次酒測，才得出數值，
    就是序號○四一八七二Ｄ，案號○○八五之酒精測定紀錄表
    ，伊有拿給被告看，但他拒絕簽名；臺東縣警察局保安警察
    隊處理酒後駕車觀察紀錄表是伊製作的，因被告當時一直重
    複講同一句話，一直拒絕合作，講話含糊不清，且要叫他他
    才會有反應，處於發呆的狀態，所以伊在紀錄表上註記被告
    有含糊不清、意識模糊之情形（見本院卷第三十八、三十九
    、四十、四十二頁審理筆錄），並有前揭觀察紀錄表、酒精
    測定紀錄單、呼氣酒精測試器檢定合格證書各一紙附卷可稽
    （見警卷第六至八頁）。
  (三)按研究指出呼氣酒精濃度達每公升零點二五毫克以上或血液
    中酒精濃度達百分之零點零五（每公升五十毫克）以上，將
    使其複雜技巧障礙、駕駛能力變壞肇事率比未飲酒時高二倍
    ，而以體重五十至九十公斤之正常體型成人而言，飲用紹興
    酒量最高達四百五十C.C.時，呼氣酒精濃度即已達每公升零
    點二五毫克，且一般人若於正常聚餐時飲用相當於純酒精一
    百二十C.C.（相當於酒精濃度百分之十六之紹興酒七百五十
    C.C.），其吐氣酒精濃度即可維持約三小時之高峰，約介於
    每公升零點四至零點六毫克間（參見司法院第四十五、四十
    六期司法業務研究會研究專輯刑事法律專題研究（十七）第
    三○七頁，中央警察大學交通學系暨交通管理研究所蔡中志
    －－「對飲酒不能安全駕駛之執法研究」、本院卷第一○一
    至一○七頁中央警察大學八十九年九月八日（八九）校交字
    第八九三六六五號函文及所附之蔡中志－－「酒後駕駛對交
    通安全之影響」、「美德日與我國對飲酒不能安全駕駛之執
    法」）；又參考德國、美國之認定標準，對於酒精濃度呼氣
    已達每公升零點五五毫克或血液濃度達百分之零點一一以上
    ，肇事率為一般正常人之十倍，認為已達「不能安全駕駛」
    之標準。查被告自承至案發前一日晚間七時許至十時許止共
    飲用一瓶多之紹興酒（見九十五年度偵字第二五○三號偵卷
    第七頁），以市售瓶裝紹興酒約七百五十C.C.之容量計算，
    被告約已飲用一百八十C.C.之純酒精（以一瓶半計算），而
    被告接受酒測之翌日凌晨二時許，距其飲酒時間約經過三小
    時，觀之前揭研究報告，本案被告測試結果為每公升零點八
    毫克，有前揭測定紀錄單可佐，顯與研究數值大致相符，且
    被告於測試時有含糊不清、意識模糊之情形，亦有前揭證人
    證言及觀察紀錄表可憑，顯見被告確已達於不能安全駕駛動
    力交通工具之狀態無疑。綜上，事證明確，被告犯行洵堪認
    定。
三、對被告辯解之判斷：
　(一)訊據被告矢口否認有何不能安全駕駛動力交通工具之情形，
  　辯稱：當時伊沒有闖紅燈，伊是要右轉更生路，該路口是可
    以紅燈右轉的，員警即證人甲○○在該處將伊攔下來，後來
    載伊到保安隊，叫伊吹酒測儀器，吹了一個小時，伊都有配
    合，但甲○○警員都不給伊看數值，又讓伊坐了五分鐘，之
    後把伊送到交通隊，也是甲○○警員對伊酒測，做了二次，
    但他還是沒給伊看數值，就說可以做筆錄了，把伊帶回保安
    隊作筆錄，伊當時本來就很清醒，雖然有喝酒，但還可以安
    全駕駛（見本院卷第四十一、四十五頁審理筆錄）。
  (二)經查，被告在傳廣路三三八巷巷口經甲○○警員查獲後，由
    甲○○警員將被告帶回保安隊後實施多次酒測，均因被告未
    配合正確吹氣致儀器無法感應得出數值，嗣始將被告帶至交
    通隊，第一次由交通隊人員施測，仍未成功，第二次又由甲
    ○○警員對被告施測始得出數值，且甲○○警員已將該酒測
    紀錄單出示與被告觀看，惟被告拒絕簽名之事實，經證人甲
    ○○於本院審理中具結證述明確，業如前述，而被告亦自承
    因受測的時間很長，所以伊拒絕在酒測單上簽名（見本院卷
    第四十二頁審理筆錄），衡情若被告確配合警方實施酒測，
    測試時間自不至於無故延滯，且被告亦無理由拒絕在酒測單
    上簽名，顯見被告辯稱有配合酒測、警員未出示酒測單讓其
    觀看云云，不足採信，又依據被告所稱於案發前飲用酒類之
    情形，其所測出之呼氣酒精濃度亦核與研究數值大致相符，
    足見被告當時已達於不能安全駕駛動力交通工具之狀態，亦
    如前述，是被告辯稱其當時仍可安全駕駛云云，自難採信。
    綜上，被告前揭所辯，均係事後卸責之詞，殊難置採。至被
    告辯稱於案發前未闖越紅燈乙節，與本案並無直接關聯性，
    尚無調查之必要，附此敘明。
四、論罪科刑之理由：
  (一)核被告所為，係犯刑法第一百八十五條之三之服用酒類，不
    能安全駕駛動力交通工具而駕駛罪。
  (二)被告前於九十二年間因公共危險案件，經本院判處有期徒刑
    三月確定，於九十二年七月九日易科罰金執行完畢，有臺灣
    高等法院被告前案紀錄表在卷可佐，其於五年內故意再犯本
    件有期徒刑以上之罪，為累犯，應依刑法第四十七條第一項
    加重其刑。
  (三)爰審酌被告前已因酒後駕車經本院判刑確定，明知酒後駕車
    對社會安全具有潛在危險，於飲用一瓶多之紹興酒後竟仍駕
    車於道路上行駛，雖幸未造成人員傷亡，惟顯已危及公眾安
    全，且犯後猶矢口否認犯行，顯未見悔悟等一切情狀，量處
    如主文所示之刑，並諭知易科罰金之折算標準，以資懲儆。
五、應適用之法律：
  (一)刑事訴訟法第二百九十九條第一項前段。
  (二)刑法第一百八十五條之三、第四十七條第一項、第四十一條
    第一項前段。
  (三)刑法施行法第一條之一第一項、第二項但書。
本案經檢察官丙○○到庭執行職務。
中　　華　　民　　國　　96　　年　　2　　月　 　27　　日
                  刑事第四庭   審判長法  官    黃建都
                                     法  官    陳君鳳
                                     法  官    黃珮茹
以上正本證明與原本無異。
如不服本判決，應於判決送達後10日內向本院提出上訴狀（須附
繕本）。
「切勿逕送上級法院」
                                     書記官    蕭家玲
中　　華　　民　　國　　96　　年　　3 　　月　　1 　　日
附錄論罪法條：
中華民國刑法第185條之3
（重大違背義務致交通危險罪）
服用毒品、麻醉藥品、酒類或其他相類之物，不能安全駕駛動力
交通工具而駕駛者，處1年以下有期徒刑、拘役或3萬元以下罰金
。
